---
title: "Estadisticas Sociales EPH Entre Ríos"
output: 
  html_document:
    code_folding: show
    theme:
      bg: "#202123"
      fg: "#B8BCC2"
      primary: "#EA80FC"
      secondary: "#00DAC6"
      base_font:
        google: Prompt
      heading_font:
        google: Proza Libre
---

```{r setup, include=FALSE}
if (requireNamespace("thematic")) 
  thematic::thematic_rmd(font = "auto")
```

# Estadísticas Sociales básicas Entre Ríos

Cargamo primeramente en R la librerias con las cuales vamos a trabajar.

```{r echo=off, message=FALSE, warning=FALSE}}
library(tidyverse) # cargamos la librería tidyverse (que incorpora ggplot)
library(ggthemes) # diseños preconfigurados para los gráficos ggplot
library(readxl) # Cargamos readxl para traer levantar excels
library(openxlsx) # Abrir excels 
library(eph) # paquete EPH
library(scales)
library(ggplot2) #Graficar 
library(dplyr) # Hacer pipes 
library(knitr) # ensamblar 
library(kableExtra) # Mejorar tablas 
library(ggridges) #graficos

```

Luego importamos los datos de la EPH para poder trabajar con los mismos. Se puede importar un trimestre o varios

```{r message=FALSE, warning=FALSE, include=FALSE}
base20243 <- eph::get_microdata(2024,3)
```

Ahora leemos tablas de datos con códigos que nos permitirán asignar regiones y aglomerados

```{r}
aglomerados <- read_excel("Fuentes/Aglomerados EPH.xlsx")
regiones <- read_excel("Fuentes/Regiones.xlsx")
```

Vamos a calcular la tasas habituales de empleo para todo el País

```{r include=FALSE}
Tasas <- base20243 %>% 
  summarise(Poblacion         = sum(PONDERA),
            Ocupados          = sum(PONDERA[ESTADO == 1]),
            Desocupados       = sum(PONDERA[ESTADO == 2]),
            PEA               = Ocupados + Desocupados,
            Ocupados_demand   = sum(PONDERA[ESTADO == 1 & PP03J == 1]),
            Suboc_demandante  = sum(PONDERA[ESTADO == 1 & INTENSI == 1 & PP03J == 1]),
            Suboc_no_demand   = sum(PONDERA[ESTADO == 1 & INTENSI == 1 & PP03J %in% c(2, 9)]),
            Subocupados       = Suboc_demandante + Suboc_no_demand,
            'Tasa Actividad'                  = PEA/Poblacion,
            'Tasa Empleo'                     = Ocupados/Poblacion,
            'Tasa Desocupacion'               = Desocupados/PEA,
            'Tasa ocupados demandantes'       = Ocupados_demand/PEA,
            'Tasa Subocupación'               = Subocupados/PEA,
            'Tasa Subocupación demandante'    = Suboc_demandante/PEA,
            'Tasa Subocupación no demandante' = Suboc_no_demand/PEA)  %>% 
  select(-(1:8)) # Elimino los niveles poblacionales

Tasas
```

Ahora queremos imprimir este data frame llamado tasas

```{r}
Tasas %>% kable("html", caption = "Tasas Sociales básicas Total País") %>%
  kable_styling(full_width = FALSE, bootstrap_options = c("striped", "hover", "condensed", "responsive"))
```

Procedemos a calcular las mimas tasas pero por aglomerado

```{r}
base20243 <- base20243 %>%
  mutate(AGLOMERADO = recode(AGLOMERADO,
                             "2" = "Gran la Plata",
                             "3" = "Bahía Blanca –Cerri",
                             "4"= "Gran Rosario",
                             "5"= "Gran Santa Fé", 
                             "6" = "Gran Paraná",
                             "7" = "Posadas",
                             "8" = "Gran Resistencia",
                             "9" = "Cdro. Rivadavia - R.Tilly",
                             "10" = "Gran Mendoza",
                             "12" = "Corrientes",
                             "13" = "Gran Córdoba",
                             "14" = "Concordia",
                             "15" = "Formosa", 
                             "17" = "Neuquén – Plottier", 
                             "18" = "S.del Estero - La Banda",
                             "19" = "Jujuy - Palpalá",
                             "20" = "Río Gallegos", 
                             "22" = "Gran Catamarca",
                             "23" = "Salta", 
                             "25" = "La Rioja",
                             "26" = "San Luis - El Chorrillo",
                             "27" = "Gran San Juan",
                             "29" = "Gran Tucumán - T. Viejo",
                             "30" = "Santa Rosa - Toay" ,
                             "31" = "Ushuaia - Río Grande",
                             "32" = "Ciudad de Bs As", 
                             "33" = "Partidos del GBA",
                             "34" = "Mar del Plata - Batán",
                             "36" = "Río Cuarto", 
                             "38" = "San Nicolás – Villa Constitución", 
                             "91" = "Rawson – Trelew", 
                             "93"="Viedma – Carmen de Patagones"))
```

```{r}
# Tasas Básicas por Aglomerados
tasas_aglomerados <- base20243 %>% 
  group_by(AGLOMERADO) %>% 
  summarise(Poblacion         = sum(PONDERA),
            Ocupados          = sum(PONDERA[ESTADO == 1]),
            Desocupados       = sum(PONDERA[ESTADO == 2]),
            PEA               = Ocupados + Desocupados,
            Ocupados_demand   = sum(PONDERA[ESTADO == 1 & PP03J == 1]),
            Suboc_demandante  = sum(PONDERA[ESTADO == 1 & INTENSI == 1 & PP03J == 1]),
            Suboc_no_demand   = sum(PONDERA[ESTADO == 1 & INTENSI == 1 & PP03J %in% c(2, 9)]),
            Subocupados       = Suboc_demandante + Suboc_no_demand,
            'Tasa Actividad %'                  = PEA/Poblacion*100,
            'Tasa Empleo %'                     = Ocupados/Poblacion*100,
            'Tasa Desocupacion %'               = Desocupados/PEA*100,
            'Tasa ocupados demandantes %'       = Ocupados_demand/PEA*100,
            'Tasa Subocupación %'               = Subocupados/PEA*100,
            'Tasa Subocupación demandante %'    = Suboc_demandante/PEA*100,
            'Tasa Subocupación no demandante %' = Suboc_no_demand/PEA*100)%>% 
  ungroup() %>%  
  select(-(2:9)) # Elimino los niveles poblacionales (ahora tengo como 1er variable el aglomerado)
tasas_aglomerados %>% kable("html", caption = "Tasas Sociales básicas por Aglomerados") %>% 
kable_styling(full_width = FALSE, bootstrap_options = c("striped", "hover", "condensed", "responsive"))
```

Calculamos ahora la tasas sociales básicas por Región

```{r}
base20243 <- base20243 %>%
  mutate(REGION = recode(REGION,
                        "1"= "GBA", "43"="Pampeana",
                        "40"="Noroeste", "41"="Noreste", 
                        "42"="Cuyo", "44"="Patagonia"))
```

```{r}
# Tasas Básicas por Región
tasas_región <- base20243 %>% 
  group_by(REGION) %>% 
  summarise(Poblacion         = sum(PONDERA),
            Ocupados          = sum(PONDERA[ESTADO == 1]),
            Desocupados       = sum(PONDERA[ESTADO == 2]),
            PEA               = Ocupados + Desocupados,
            Ocupados_demand   = sum(PONDERA[ESTADO == 1 & PP03J == 1]),
            Suboc_demandante  = sum(PONDERA[ESTADO == 1 & INTENSI == 1 & PP03J == 1]),
            Suboc_no_demand   = sum(PONDERA[ESTADO == 1 & INTENSI == 1 & PP03J %in% c(2, 9)]),
            Subocupados       = Suboc_demandante + Suboc_no_demand,
            'Tasa Actividad %'                  = PEA/Poblacion*100,
            'Tasa Empleo %'                     = Ocupados/Poblacion*100,
            'Tasa Desocupacion %'               = Desocupados/PEA*100,
            'Tasa ocupados demandantes %'       = Ocupados_demand/PEA*100,
            'Tasa Subocupación %'               = Subocupados/PEA*100,
            'Tasa Subocupación demandante %'    = Suboc_demandante/PEA*100,
            'Tasa Subocupación no demandante %' = Suboc_no_demand/PEA*100)%>% 
  ungroup() %>%  
  select(-(2:9)) # Elimino los niveles poblacionales (ahora tengo como 1er variable el aglomerado)
tasas_región %>% kable("html", caption = "Tasas Sociales básicas por Región") %>% 
kable_styling(full_width = FALSE, bootstrap_options = c("striped", "hover", "condensed", "responsive"))
```

Calulemos ahora las tasas básicas según sexo

```{r}
base20243 <- base20243 %>% mutate(SEXO = recode(SEXO,
                             "1" = "Varón",
                             "2" = "Mujer"))
```

```{r}
# Tasas Básicas por Sexo
tasas_sexo <- base20243 %>% 
  group_by(SEXO) %>% 
  summarise(Poblacion         = sum(PONDERA),
            Ocupados          = sum(PONDERA[ESTADO == 1]),
            Desocupados       = sum(PONDERA[ESTADO == 2]),
            PEA               = Ocupados + Desocupados,
            Ocupados_demand   = sum(PONDERA[ESTADO == 1 & PP03J == 1]),
            Suboc_demandante  = sum(PONDERA[ESTADO == 1 & INTENSI == 1 & PP03J == 1]),
            Suboc_no_demand   = sum(PONDERA[ESTADO == 1 & INTENSI == 1 & PP03J %in% c(2, 9)]),
            Subocupados       = Suboc_demandante + Suboc_no_demand,
            'Tasa Actividad %'                  = PEA/Poblacion*100,
            'Tasa Empleo %'                     = Ocupados/Poblacion*100,
            'Tasa Desocupacion %'               = Desocupados/PEA*100,
            'Tasa ocupados demandantes %'       = Ocupados_demand/PEA*100,
            'Tasa Subocupación %'               = Subocupados/PEA*100,
            'Tasa Subocupación demandante %'    = Suboc_demandante/PEA*100,
            'Tasa Subocupación no demandante %' = Suboc_no_demand/PEA*100)%>% 
  ungroup() %>%  
  select(-(2:9)) # Elimino los niveles poblacionales (ahora tengo como 1er variable el aglomerado)
tasas_sexo %>% kable("html", caption = "Tasas Sociales básicas por Sexo") %>% 
kable_styling(full_width = FALSE, bootstrap_options = c("striped", "hover", "condensed", "responsive"))
```

Construyamos una variable agrupando la EDAD de los individuos

```{r}
base20243 <- base20243 %>% 
  rename(EDAD= CH06)
```

```{r}
base20243 <- base20243 %>%
  mutate(Grupo_etario = case_when(
    EDAD < 18 ~ "Menores",
    EDAD >=18 & EDAD <=65 ~ "Adultos",
    EDAD > 65 ~ "Adultos Mayores",
    TRUE ~ "indefinido"
  ))
```

```{r}
# Tasas Básicas por grupo Etario
tasas_grupo_etario <- base20243 %>% 
  group_by(Grupo_etario) %>% 
  summarise(Poblacion         = sum(PONDERA),
            Ocupados          = sum(PONDERA[ESTADO == 1]),
            Desocupados       = sum(PONDERA[ESTADO == 2]),
            PEA               = Ocupados + Desocupados,
            Ocupados_demand   = sum(PONDERA[ESTADO == 1 & PP03J == 1]),
            Suboc_demandante  = sum(PONDERA[ESTADO == 1 & INTENSI == 1 & PP03J == 1]),
            Suboc_no_demand   = sum(PONDERA[ESTADO == 1 & INTENSI == 1 & PP03J %in% c(2, 9)]),
            Subocupados       = Suboc_demandante + Suboc_no_demand,
            'Tasa Actividad %'                  = PEA/Poblacion*100,
            'Tasa Empleo %'                     = Ocupados/Poblacion*100,
            'Tasa Desocupacion %'               = Desocupados/PEA*100,
            'Tasa ocupados demandantes %'       = Ocupados_demand/PEA*100,
            'Tasa Subocupación %'               = Subocupados/PEA*100,
            'Tasa Subocupación demandante %'    = Suboc_demandante/PEA*100,
            'Tasa Subocupación no demandante %' = Suboc_no_demand/PEA*100)%>% 
  ungroup() %>%  
  select(-(2:9)) # Elimino los niveles poblacionales (ahora tengo como 1er variable el aglomerado)
tasas_grupo_etario %>% kable("html", caption = "Tasas Sociales básicas por Sexo") %>% kable_styling(full_width = FALSE, bootstrap_options = c("striped", "hover", "condensed", "responsive"))
```

Seleccionemos ahora los Aglomerados de Entre Ríos

```{r}
df_ER <- base20243 %>%
  filter(AGLOMERADO %in% c("Gran Paraná","Concordia"))
```

Ahora calculemos las tasas basicas para estos aglomerados

```{r}
# Tasas Básicas Gran Paraná y Concórdia
tasas_aglomerados_ER <- df_ER %>% 
  group_by(AGLOMERADO) %>% 
  summarise(Poblacion         = sum(PONDERA),
            Ocupados          = sum(PONDERA[ESTADO == 1]),
            Desocupados       = sum(PONDERA[ESTADO == 2]),
            PEA               = Ocupados + Desocupados,
            Ocupados_demand   = sum(PONDERA[ESTADO == 1 & PP03J == 1]),
            Suboc_demandante  = sum(PONDERA[ESTADO == 1 & INTENSI == 1 & PP03J == 1]),
            Suboc_no_demand   = sum(PONDERA[ESTADO == 1 & INTENSI == 1 & PP03J %in% c(2, 9)]),
            Subocupados       = Suboc_demandante + Suboc_no_demand,
            'Tasa Actividad %'                  = PEA/Poblacion*100,
            'Tasa Empleo %'                     = Ocupados/Poblacion*100,
            'Tasa Desocupacion %'               = Desocupados/PEA*100,
            'Tasa ocupados demandantes %'       = Ocupados_demand/PEA*100,
            'Tasa Subocupación %'               = Subocupados/PEA*100,
            'Tasa Subocupación demandante %'    = Suboc_demandante/PEA*100,
            'Tasa Subocupación no demandante %' = Suboc_no_demand/PEA*100)%>% 
  ungroup() %>%  
  select(-(2:9)) # Elimino los niveles poblacionales (ahora tengo como 1er variable el aglomerado)
tasas_aglomerados_ER %>% kable("html", caption = "Tasas Sociales básicas por Aglomerados") %>% 
kable_styling(full_width = FALSE, bootstrap_options = c("striped", "hover", "condensed", "responsive"))

```

```{r}
salario_y_no_registro <-  df_ER %>% 
  filter(ESTADO == 1, CAT_OCUP == 3) %>% 
  summarise(tasa_no_reg_er = sum(PONDERA[PP07H == 2])/sum(PONDERA),
            salario_prom_er = weighted.mean(P21,PONDIIO),
            asalariados_er = sum(PONDERA)) 
```

```{r}
df_ER <- df_ER %>%
    filter(P21 > 0 & !is.na(P21))
```

```{r message=FALSE, warning=FALSE}
ggplot(df_ER, aes(x = P21, y = SEXO, fill=SEXO)) + 
  geom_density_ridges()+
  scale_fill_gdocs()+ # Elijo paleta de colores para el relleno (fill)
  scale_x_continuous(limits = c(10000,60000))#Restrinjo el gráfico hasta ingresos de $500000
```

```         
```

```{r}
ggplot(df_ER, aes(x= REGION, y = P21 ,fill = REGION )) +   geom_boxplot()+   scale_y_continuous(limits = c(0, 40000))+   facet_wrap(vars(SEXO))
```

```{r}
ggdata <- base20243 %>%
    filter(!is.na(P21))
```

```{r}
ggdata <- ggdata %>% 
  filter(!is.na(NIVEL_ED),
         NIVEL_ED!=7, #!= → Es el operador que significa "no es igual a"
         PP04A !=3) %>% 
  mutate(NIVEL_ED = factor(case_when(NIVEL_ED == 1  ~ 'Primaria \n Incompleta', 
                                     NIVEL_ED == 2  ~ 'Primaria \n Completa',
                                     NIVEL_ED == 3  ~ 'Secundaria \n Incompleta',
                                     NIVEL_ED == 4  ~ 'Secundaria \n Completa',
                                     NIVEL_ED == 5  ~ 'Superior \n Universitaria \n Incompleta',
                                     NIVEL_ED == 6  ~ 'Superior \n Universitaria \nCompleta',
                                     FALSE          ~ 'Otro'),
                           levels= c('Primaria \n Incompleta',
                                     'Primaria \n Completa',
                                     'Secundaria \nIncompleta',
                                     'Secundaria \nCompleta',
                                     'Superior \nUniversitaria \nIncompleta',
                                     'Superior \nUniversitaria \nCompleta')),
                  Establecimiento    = case_when(PP04A == 1 ~ 'Estatal',
                                        PP04A == 2 ~ 'Privado',
                                        FALSE      ~ 'Otro'))

ggdata
```

```{r}
ggplot(ggdata, aes(EDAD, P21, colour = SEXO, shape = SEXO, alpha = P21))+
  geom_smooth() + 
  labs(
    x = 'Edad',
    y = 'ingreso',
    title = 'Ingreso por ocupación principal',
    subtitle = 'Según edad, nivel educativo y sexo') +
  theme_minimal()+
  scale_y_continuous()+
  scale_alpha(guide = FALSE)+
  facet_grid(~NIVEL_ED)
```

title: "Dashboard Precariedad EPH"
output: 
  flexdashboard::flex_dashboard:
    orientation: columns
    vertical_layout: fill
---

```{r setup, include=FALSE}
library(flexdashboard)
library(eph)
library(plotly)
library(tidyverse)
base <- get_microdata(year = 2023,period = 4)

precariedad_rama <- base %>%
  organize_caes() %>%
  mutate(PONDIIO = as.numeric(PONDIIO)) %>% #Evitar integer overflow
  filter(ESTADO == 1, CAT_OCUP == 3) %>% 
  group_by(TRIMESTRE,ANO4,caes_eph_label) %>% 
  summarise(asalariados = sum(PONDERA,na.rm = T),
            salario_prom = weighted.mean(P21,PONDIIO,na.rm = T),
            registrados = sum(PONDERA[PP07H == 1],na.rm = T),
            no_registrados = sum(PONDERA[PP07H == 2],na.rm = T),
            tasa_no_reg = no_registrados/asalariados) %>% 
  mutate(tasa_no_reg = round(tasa_no_reg,digits = 2),
         salario_prom = round(salario_prom,digits = 0))



```

Column {data-width=650}
-----------------------------------------------------------------------

### Precariedad laboral segun ramas 

```{r}
grafico_ramas <- ggplot(
  precariedad_rama,
  mapping = aes(x = tasa_no_reg,
                y = reorder(caes_eph_label,tasa_no_reg),
                fill = caes_eph_label,
                text = paste0(
                  "</br> Asalariados: ", asalariados,
                  "</br> Tasa No Reg: ",tasa_no_reg,
                  "</br> Salario Prom: ",salario_prom))
  )+
  geom_col()+
  labs(y = "",x= "Tasa de no registro")+ 
  theme(legend.position = "none")

ggplotly(grafico_ramas,tooltip = "text")
```

Column {data-width=350}
-----------------------------------------------------------------------

### Precariedad por rama y sexo

```{r, warning=FALSE}
precariedad_rama_sexo <- base %>%
  organize_caes() %>%
  mutate(PONDIIO = as.numeric(PONDIIO),
         Sexo = ifelse(CH04 == 1,"Varón","Mujer")) %>%
  filter(ESTADO == 1, CAT_OCUP == 3) %>% 
  group_by(TRIMESTRE,ANO4,Sexo,caes_eph_label) %>% 
  summarise(asalariados = sum(PONDERA,na.rm = T),
            salario_prom = weighted.mean(P21,PONDIIO,na.rm = T),
            registrados = sum(PONDERA[PP07H == 1],na.rm = T),
            no_registrados = sum(PONDERA[PP07H == 2],na.rm = T),
            tasa_no_reg = no_registrados/asalariados) %>% 
  mutate(tasa_no_reg = round(tasa_no_reg,digits = 1),
         salario_prom = round(salario_prom,digits = 0)) %>% 
  ungroup()

precariedad_rama_sexo %>% 
  knitr::kable()
```